【裁判字號】    96,訴,9136
【裁判日期】    970219
【裁判案由】    侵權行為損害賠償
【裁判全文】
臺灣臺北地方法院民事判決              96年度訴字第9136號
原      告  乙○○
訴訟代理人  甲○○
被      告  丙○○
                      樓
上列當事人間侵權行為損害賠償事件，經本院刑事庭以96年度附
民字第177號裁定移送民事庭審理，本院於民國97年1月22日言詞
辯論終結，判決如下：
    主  文
被告應給付原告新臺幣貳拾萬元，及自民國九十六年五月四日起
至清償日止，按年息百分之五計算之利息。
原告其餘之訴駁回。
訴訟費用由被告負擔十五分之一，餘由原告負擔。
本判決原告勝訴部分，於原告以新臺幣陸萬柒仟元供擔保後，得
假執行。但被告如於假執行程序實施前，以新臺幣貳拾萬元預供
擔保，得免為假執行。
原告其餘假執行之聲請駁回。
    事  實  及  理  由
壹、程序事項：
    按原告於判決確定前，得撤回訴之全部或一部；但被告已為
    本案之言詞辯論者，應得其同意，民事訴訟法第262條第1項
    定有明文。查本件原告提起刑事附帶民事訴訟時，除以丙○
    ○為被告外，雖亦以甲○○為被告，惟業據原告於民國96年
    12月18日言詞辯論期日當庭以言詞撤回對甲○○起訴之部分
    ，並經甲○○同意而發生撤回之效力，已非本院審理之範圍
    ，合先敘明。
貳、實體事項：
一、原告起訴主張：
    其於86年間與配偶甲○○結婚後，初時婚姻生活尚屬平順，
    但婚後數年訴外人甲○○卻開始經常對原告相應不理，迨於
    95年7月間，原告發現甲○○與被告間竟有親密之行動電話
    簡訊紀錄，經向甲○○查證，始知悉被告陸續自89年10月間
    在臺北縣淡水鎮○○路○段156巷5號11樓之1被告住處、90年
    2月間在臺北市北投區某不詳旅館、91年間在臺北市士林區
    某不詳旅館、93年間二次於臺北市○○○路某不詳旅館，與
    原告之配偶甲○○發生相姦行為，且被告上開行為因涉犯通
    姦罪，業經本院刑事庭以96年度易字第703號、臺灣高等法
    院以96年度上易字第2221號刑事判決判處罪刑在案，而原告
    平日勤奮工作且無不良嗜好，閒暇時亦陪伴家人而用心經營
    家庭，卻因被告前述相姦行為，導致原告婚姻生活遭破壞，
    且被告事後亦無任何歉意，致原告身心飽受折磨，多次自殺
    未遂且憂鬱症纏身，精神上受有重創，目前更已前往大陸地
    區而離開家庭，為此爰依民法第184條關於侵權行為等規定
    ，請求被告賠償精神慰撫金新臺幣（下同）3,000,000元。
    並聲明：被告應給付原告3,000,000元，及自起訴狀繕本送
    達翌日起至清償日止，按年息5%計算之利息；並願供擔保，
    請准宣告假執行。
二、被告則以：其並未與原告配偶甲○○發生任何性行為，刑事
    判決僅根據原告配偶甲○○之陳述及簡訊、自白書為證據，
    但以甲○○既為原告配偶，二人本有相當默契，且何以原告
    配偶甲○○傳簡訊與被告後未久，原告即可得知，並進而寫
    立自白書，原告嗣後復對其配偶甲○○撤回刑事及民事告訴
    ，均與原告所指其配偶甲○○對其相應不理之情況有別，而
    原告配偶甲○○對於何時認識被告之時間陳述亦前後不一，
    均可見甲○○之陳述實有瑕疵；另原告係自92年間即罹患憂
    鬱症，顯然與所指係出於被告與其配偶發生性行為一事無關
    ，自不得據此為請求損害賠償之證據，且被告上有老父年逾
    80歲，妻子亦賢淑持家，並育有8歲、6歲之子女，被告實無
    必要與原告配偶發生性行為，原告上開請求，並無理由等語
    置辯。並聲明：原告之訴及其假執行之聲請均駁回；如受不
    利判決，願供擔保請准宣告免為假執行。
三、本件原告主張被告有自89年10月間起至93年間，明知原告配
    偶甲○○係已婚，仍先後多次與甲○○發生性行為等事實，
    雖為被告所否認，然被告因前述行為，曾經原告提出涉犯相
    姦罪之告訴，於臺灣臺北地方法院檢察署檢察官以95年度偵
    字第25333號偵查中，原告配偶甲○○即指述有自88年間起
    至93年間止，多次與被告發生性行為，且被告亦知悉其已婚
    ，及原告所提出記載與被告發生性行為時間、地點之自白書
    ，亦係在原告發覺與被告間之異常簡訊後，其所親自書寫，
    而該刑事案件經檢察官起訴後，由本院刑事庭以96年度易字
    第703號刑事案件審理中，原告配偶甲○○仍到庭具結後為
    相同證述，業據本院調閱該刑事案卷審核屬實，再佐以被告
    亦自承確有收到原告配偶於95年6月27日、30日所傳送之簡
    訊，而由該簡訊內容記載原告配偶甲○○係在與被告甫分開
    後，又向其表示剛才本想親被告，或要求被告立即回傳簡訊
    ，否則與其終生不能喝咖啡等，均屬有相當親密關係之對話
    ，有各該簡訊紀錄影本一份附於前述刑事案件之偵查卷中可
    憑，益見原告配偶甲○○上開證述應為實在；至於被告雖又
    辯稱原告配偶甲○○於審理中對於與被告認識之時間有證述
    不一之情形，觀諸該詰問過程中，係因辯護人詢以是否於94
    年、95年間認識被告之誘導方式詢問時，原告配偶甲○○僅
    達稱是，此已與檢察官主詰問時原告配偶甲○○所證述與被
    告曾於89年間即發生性行為之狀況不符，故而當庭經檢察官
    覆主詰問後，原告配偶甲○○即具體證述係於84、85年間即
    認識被告，於88年4月從事保險工作後才又與被告接觸，進
    而於89年10月與被告發生第一次性行為，且此亦與被告於偵
    查中所供述與原告配偶甲○○認識之時間相符，足見原告配
    偶甲○○於辯護人反詰問之回答，應係對問題內容未清楚了
    解所致，尚難置甲○○其於具體證述於不論，即謂原告配偶
    於刑事案件以具結擔保其真實性之證述，有何不可採處；被
    告另稱原告僅撤回對其配偶甲○○之刑事及民事訴追者，本
    屬原告基於與其配偶關係之考量等而為權利之行使，且以原
    告配偶發送之前述簡訊係不同日期所為，原告因共居生活而
    發覺該簡訊內容，亦無何違情處，亦難據之謂原告配偶甲○
    ○上開證述有何不實。因之，以前述本院刑事判決亦認被告
    確犯相姦罪而判處其有期徒刑6月，如易科罰金，以銀元300
    元即新臺幣900元折算1日，減為有期徒刑3月，如易科罰金
    ，以銀元300元即新臺幣900元折算1日，被告不服提起上訴
    後，亦經臺灣高等法院以956年度上易字第2221號刑事判決
    駁回上訴而確定在案，有各該刑事判決書一份附卷可稽，均
    可見原告主張被告確有於前述時間先後與原告配偶甲○○相
    姦之行為，應屬實在，被告上開所辯，並無足採。
四、按因故意或過失，不法侵害他人之權利者，負損害賠償責任
    。故意以背於善良風俗之方法，加損害於他人者亦同。民法
    第184條第1項有明文規定，又按不法侵害他人之身體、健康
    、名譽、自由、信用、隱私、貞操，或不法侵害其他人格法
    益而情節重大者，被害人雖非財產上之損害，亦得請求賠償
    相當之金額。其名譽被侵害者，並得請求回復名譽之適當處
    分。前項請求權，不得讓與或繼承。但以金額賠償之請求權
    已依契約承諾，或已起訴者，不在此限。前2項規定，於不
    法侵害他人基於父、母、子、女或配偶關係之身分法益而情
    節重大者，準用之，同法第195條亦規定甚詳。又通姦或相
    姦行為足以破壞夫妻間之共同生活，非法之所許，此從公序
    良俗之觀點可得斷言，不問所侵害係何權利，對於配偶之他
    方應構成共同侵權行為，且參酌婚姻係以夫妻之共同生活為
    其目的，配偶應互相協力保持其共同生活之圓滿安全及幸福
    ，而夫妻互守誠實，係為確保其共同生活之圓滿安全及幸福
    之必要條件，故應解為配偶因婚姻契約而互負誠實之義務，
    配偶之一方行為不誠實，破壞共同生活之圓滿安全及幸福者
    ，即為違反因婚姻契約之義務而侵害他方之權利，最高法院
    亦著有55年台上字第2053號判例要旨可資參照。故本件原告
    主張與其配偶甲○○之婚姻關係存續期間，被告竟與其配偶
    甲○○發生多次相姦行為，自堪認已侵害原告對於婚姻共同
    生活應享有圓滿安全及幸福之人格法益，原告精神上當受有
    無可言喻之痛苦，其訴請被告依前述侵權行為之規定對其負
    非財產上之損害賠償責任，應屬有據，而本院爰審酌兩造之
    身分及均有相當經濟能力，被告相姦行為之時間雖長達約4
    年，但依原告配偶甲○○所提出自白書記載與被告發生性行
    為之次數為5次，及被告迄今仍否認上情，原告精神上自受
    有相當痛苦，且原告所稱罹患憂鬱症一事，觀諸其所提出診
    斷證明書記載內容，原告係在知悉被告有上開行為前即已罹
    病，雖難認罹病緣由係出於被告行為所致，然被告上開侵權
    行為對原告病情程度仍有影響之原告精神上所受損害等一切
    情狀，認為原告所請求之上開金額，應以200,000元為適當
    ，逾此數額之部分，則無理由。
五、從而，原告依民法關於侵權行為之規定，請求被告給付200,
    000元，及自起訴狀繕本送達翌日即96年5月4日起至清償日
    止，按年息5%計算之利息部分，為有理由，應予准許，逾此
    部分，則無理由，應予駁回。
六、兩造其餘之攻擊或防禦方法及未經援用之證據，經本院斟酌
    後，認為均不足以影響本判決之結果，自無逐一詳予論駁之
    必要，併此敘明。
七、兩造陳明願供擔保，請求宣告假執行或免為假執行，就原告
    勝訴部分，與民事訴訟法第390條第2項、第392條規定均核
    無不合，茲分別酌定擔保金額，予以准許。至於原告敗訴部
    分，其假執行之聲請即失所依附，應予駁回。
八、訴訟費用負擔之依據：民事訴訟法第79條。
中    華    民    國    97    年    2     月    19    日
                  民事第五庭    法  官  林麗真
以上正本係照原本作成
如對本判決上訴，須於判決送達後20日內向本院提出上訴狀
中    華    民    國    97    年    2     月    21    日
                                書記官  李承翰


司法院資訊處製作；財團法人民間司法改革基金會備份。
